臺灣屏東地方法院刑事判決　　　　　　　96年度訴字第1158號
公　訴　人　臺灣屏東地方法院檢察署
被　　　告　甲○○
　　　　　　　　　　（另案臺灣屏東勒戒所執行中）
上列被告因違反毒品危害防制條例案件，經檢察官提起公訴（96
年度毒偵字第1462號）暨於本院96年度訴字第1158號案件96年11
月29日審判期日以言詞追加起訴，茲因被告就被訴事實為有罪之
陳述，經告知簡式審判程序意旨，並聽取公訴人及被告之意見後
，本院合議庭裁定由受命法官獨任依簡式審判程序審理，判決如
下：
    主  文
甲○○施用第一級毒品，累犯，處有期徒刑壹年貳月；又施用第
一級毒品，累犯，處有期徒刑壹年貳月；應執行有期徒刑貳年貳
月。
    事  實
一、甲○○有多次犯罪經法院判刑確定並執行完畢之紀錄，最近
    一次有期徒刑執行完畢，係因施用毒品而違反毒品危害防制
    條例案件，經本院93年度訴字第981 號判處有期徒刑10月確
    定，於民國94年8 月4 日入監，95年2 月15日期滿出監執行
    完畢。
二、又其前因施用毒品案件，經本院89年度毒聲字第864 號裁定
    令入勒戒處所施予觀察、勒戒，於89年8 月15日入所，因無
    繼續施用毒品之傾向，於89年9 月14日出所執行完畢；嗣又
    因施用毒品案件，經本院90年度毒聲字第695 號裁定令入勒
    戒處所施予觀察、勒戒，於90年4 月27日入所，旋因有繼續
    施用毒品傾向，經裁定令入戒治處所施用強制戒治，於90年
    6 月20日轉入執行，嗣因無繼續施用毒品傾向，經本院90年
    度毒聲字第1853號裁定停止戒治，於90年11月20日出所，依
    指揮書於91年5 月26日期滿未經撤銷停止戒治而執行完畢，
    然5 年內已犯上開施用毒品案件而經判刑確定並入監執行完
    畢，竟仍不知悔悟，復分別基於施用第一級毒品之犯意，先
    於96年6 月30日上午7 時許（原起訴部分），在其位於屏東
    縣萬丹鄉○○村○○路48號之住處內，以皮下注射之方式（
    用以注射之針筒於查獲前已經丟棄而滅失），施用第一級毒
    品海洛因1 次；繼於96年7 月4 日上午7 時許（追加起訴部
    分），在上址以同一方式，又施用第一級毒品海洛因1 次（
    用以注射之針筒於查獲前已經丟棄而滅失），嗣先於96年6
    月30日中午12時許，因另案犯竊盜罪嫌在屏東縣潮州鎮檨子
    里陸軍忠誠營區圍牆外為警查獲；又於96年7 月4 日上午10
    時許，為警持本院核發之搜索票在其上址住處查獲。其2 次
    查獲經採尿送驗結果，均呈嗎啡即海洛因經人體水解代謝產
    物陽性反應。
三、案經屏東縣警察局潮州分局、東港分局報告臺灣屏東地方法
    院檢察署檢察官偵查起訴。
    理  由
壹、程序部分
    按於第一審辯論終結前，得就與本案相牽連之犯罪或本罪之
    誣告罪，追加起訴；追加起訴，得於審判期日以言詞為之，
    刑事訴訟法第265 條定有明文。本件原公訴意旨起訴被告甲
    ○○前揭96年6 月30日該次施用第一級毒品犯行，所憑之證
    據為被告於96年7 月4 日上午10時許為警查獲時經採尿送驗
    之檢驗報告，其所能證明者，應為被告甲○○上開96年7 月
    4 日上午7 時許該次施用第一級毒品之犯行，嗣檢察官於本
    院審理時以移送併辦方式提出被告甲○○96年6 月30日該次
    犯行之驗尿報告後，始依原卷存前開檢驗報告，發現被告於
    96年7 月4 日上午另有施用第一級毒品犯行，爰在本院審理
    期日以言詞追加起訴被告此部分犯行，揆諸前開說明，其追
    加起訴即屬有據，合先敘明。
貳、實體部分
一、前揭施用第一級毒品海洛因之犯罪事實，業據被告甲○○於
    本院審理時自承不諱，又其2 次經查獲採尿送正修科技大學
    超微量研究科技中心以氣相層析質譜儀法（GC／MS）等科學
    方法檢驗結果，均呈嗎啡即海洛因經人體水解代謝產物之陽
    性反應，有該中心96年7 月19日，編號R00-0000-000號、R0
    0-0000-000號檢驗報告存卷可憑，均為鑑定機關本於專業知
    識暨以精密儀器測試後所得之結論，自可憑信。被告甲○○
    自白施用海洛因，堪信與事實相符。
二、被告甲○○前因施用毒品案件，經本院89年度毒聲字第864
    號裁定令入勒戒處所施予觀察、勒戒，於89年8 月15日入所
    ，因無繼續施用毒品之傾向，於89年9 月14日出所執行完畢
    ；嗣又因施用毒品案件，經本院90年度毒聲字第695 號裁定
    令入勒戒處所施予觀察、勒戒，於90年4 月27日入所，旋因
    有繼續施用毒品傾向，經裁定令入戒治處所施用強制戒治，
    於90年6 月20日轉入執行，嗣因無繼續施用毒品傾向，經本
    院90年度毒聲字第1853號裁定停止戒治，於90年11月20日出
    所，依指揮書於91年5 月26日期滿未經撤銷停止戒治而執行
    完畢，5 年內旋又因施用毒品而違反毒品危害防制條例案件
    ，經本院93年度訴字第981 號判處有期徒刑10月確定，於94
    年8 月4 日入監，95年2 月15日期滿出監執行完畢，有臺灣
    高等法院被告前案紀錄表、臺灣屏東地方法院檢察署刑案資
    料查註紀錄表、全國施用毒品案件紀錄表、受觀察勒戒人毒
    品及前科紀錄簡列表各1 份在卷可按，其經實施觀察、勒戒
    及強制戒治，已無法收其實效，應依毒品危害防制條例第10
    條處罰（最高法院95年度第7 次刑事庭會議決議參照），是
    本件被告施用第一級毒品之犯罪事證已臻明確，應依法論科
    。
三、按海洛因為毒品危害防制條例第2 條第2 項第1 款規定之第
    一級毒品，除法律另有規定者外，不得持有、施用。核被告
    甲○○前開2 次所為，均係犯毒品危害防制條例第10條第1
    項之施用第一級毒品罪。其因施用而持有海洛因之低度行為
    ，應為施用之高度行為所吸收，不另論罪。又其前因施用毒
    品而違反毒品危害防制條例案件，經本院93年度訴字第981
    號判處有期徒刑10月確定，於94年8 月4 日入監，95年2 月
    15日期滿出監執行完畢，有臺灣高等法院被告前案紀錄表及
    臺灣屏東地方法院檢察署刑案資料查註紀錄表各1 份在卷可
    按，其5 年之內再因故意犯有期徒刑以上刑之本件2 罪，均
    為累犯，各應依法加重其刑。又刑罰法規所規定各該特定犯
    罪，除有原已集合多數犯行為構成要件行為態樣或其他特別
    規定者外，行為人主觀上僅須具備對於法條規定各該構成要
    件之「認識」及「意欲」（即構成要件之「知」與「欲」）
    ，其主觀不法構成要件即已該當，至其動機或在個案中誘發
    多次行為之共同主觀意向聯繫（如概括、整體犯意等）為何
    ，要非所問，今被告甲○○前開2 次施用第一級毒品犯行，
    既均具備完整並可獨立區隔之主、客觀不法構成要件，應各
    自成立並論以數罪而分論併罰之。
四、爰審酌被告甲○○之年齡、品行、智識能力、犯罪手段、行
    為對法益造成侵害之程度，其為60年1 月6 日出生、受有國
    中肄業教育程度、現無職業之人，為本件犯罪時年36歲，有
    警詢年籍等資料在卷可參，年值青壯，又其前案紀錄除上開
    構成施用毒品訴追條件及累犯之要件，不再重複評價者外，
    另有(一)90年間因犯竊盜罪，經本院90年度易字第520 號判處
    有期徒刑3 月確定，於90年11月20日入監，91年2 月20日因
    期滿出監執行完畢；(二)91年間因違反毒品危害防制條例2 罪
    ，經本院90年度訴字第365 號判處有期徒刑8 月、6 月，應
    執行有期徒刑10月確定，於91年6 月12日入監，92年4 月1
    日因縮刑期滿出監執行完畢，有臺灣高等法院被告前案紀錄
    表及臺灣屏東地方法院檢察署刑案資料查註紀錄表各1 份在
    卷可按，素行不良，茲就其施用毒品之犯罪類型，雖有認為
    僅屬自戕行為，並未涉侵害他人法益者，惟姑不論此見與我
    國現行刑事立法除就行為人藉自殘行為達到其他侵害國家、
    社會法益結果之目的，而在相關特別立法如妨害兵役治罪條
    例等特別法中定以處罰之規定外，向不加罰於單純自殘，甚
    或自殺行為所表彰之規範體系價值觀念相左，況毒品危害防
    制條例第10條所規定對施用毒品行為之處罰，其法定刑猶相
    當，或更甚（如施用第一級毒品罪）於刑法中關於故意「傷
    害他人」規定罪責，舉輕明重，足徵其規範保護之法益，原
    不在該「自戕」行為本身所造成行為人個人身體健康之有形
    侵害。蓋民主法治國家之所異於獨裁、集權社會，其國家政
    策、社會發展，均取決於以全體公民個人意志累積形成之群
    體意志，凡公民不分性別、學歷、職業、貧富、愚智，任由
    鴻儒碩彥至販夫走卒，其個人意志之表現就群體意志決定之
    形成，均屬等值，直接影響國家、社會整體之命運，至關重
    要，則個人基於自主、健全意思所表現之公民意志，不分良
    窳，均應尊重，然若有藉不正手段影響他人或自陷個人健全
    自主意志不能正常形成、表現者，不僅直接侵蝕公民群體意
    志形成之基礎，迫令其他自重慎行大眾均須承受建立在該不
    健全基礎形成之公共政策、社會生活品質之結果，對於國家
    、社會法益及人民全體利益，猶已構成危害，是如投票受賄
    罪所規範者，即在禁止公民匯集個人自主意志以形成群體意
    志之過程受不當影響及控制，即為適例。今毒品除可對個人
    身體健康造成有形傷害外，就人之身體及精神形成高度成癮
    性及依賴性，猶足以抑制個人表現其本於心性能力所為自主
    意志之決定，並進而造成群體意志表現遭不當扭曲之危險，
    直接影響國家、社會之發展，侵害至鉅，斷非僅止於個人健
    康之危害，被告陳志勇前開多次因施用毒品經以保安處分及
    徒刑之執行，均不足矯治其惡習，旋即重蹈覆轍，除徵其守
    法觀念薄弱，堪認已施用毒品成習，積重難返，對其個人身
    心、家庭及國家、社會之危害非輕，並考量其犯罪施用毒品
    之情節，及其犯罪經查獲後，尚能坦認犯行，態度尚可等一
    切情狀，各量處如主文所示之刑，並定其應執行之刑，以資
    儆懲。
五、未扣案而供被告甲○○本件施用毒品犯罪使用之注射針筒，
    既據其供述已於查獲前丟棄而滅失，依現有卷證復不能證明
    其尚存在，爰不另為沒收之諭知，附此敘明。
據上論斷，應依刑事訴訟法第273 條之1 第1 項、第299 條第1
項前段，毒品危害防制條例第10條第1 項，刑法第11條前段、第
47條第1 項、第51條第5 款，判決如主文。
本案經檢察官許英輝到庭執行職務
中　　華　　民　　國　　96　　年　　12　　月　　27　　日
                  刑事第二庭  　法　官　陳松檀
以上正本證明與原本無異。
如不服本判決應於收受本判決送達後10日內向本院提出上訴書狀
，其未敘述上訴理由者，並得於提起上訴後10日內向本院補提理
由書狀（均須按他造當事人之人數附繕本）「切勿逕送上級法院
」
中　　華　　民　　國　　96　　年　　12　　月　　27　　日
                              　書記官  林祥玉
附錄本件判決引用之法條：
毒品危害防制條例第10條
施用第一級毒品者，處6 月以上5 年以下有期徒刑。
